【裁判字號】    97,消債更,1516
【裁判日期】    980304
【裁判案由】    更生事件
【裁判全文】
臺灣臺南地方法院民事裁定          97年度消債更字第1516號
債  務  人  甲○○
上列當事人因消費者債務清理事件聲請更生，本院裁定如下：
    主    文
聲請駁回。
聲請費用由債務人負擔。
    理    由
一、按債務人不能清償債務或有不能清償之虞者，得依本條例所
    定更生或清算程序，清理其債務，消費者債務清理條例第3
    條定有明文。又聲請更生或清算不合程式或不備其他要件者
    ，法院應以裁定駁回之，但其情形可以補正者，法院應定期
    間先命補正，復為同條例第8條所明定。
二、本件聲請意旨略以：債務人有不能清償債務之情事，前已提
    出債權人清冊，以書面向最大債權金融機構台北富邦商業銀
    行（下稱台北富邦銀行）請求共同協商債務清償方案，惟台
    北富邦銀行提出『0 利率，分180 期，每月還款6,240 元』
    之清償方案。然債務人97年1 月至9 月薪水加年終約49,3
    50元，平均每月月薪34,873元（扣除97年10月25日向友人借
    款10,000元，匯入中國信託銀行帳戶，於98年1 月25日開始
    還款，且兄長今年開始沒有工作，而其子女保險費到期未繳
    即將停效，因此於97年7 月25日幫其繳交保費1,454 元及1,
    440 元）。然而債務人從事業務工作收入每月實際僅有28,0
    00元，目前家中僅有債務人有工作收入，因此台北富邦銀行
    提出之協商金額每月6,240 元實無以負擔，因此協商不成立
    。其無擔保或無優先權之債務總額未逾新1,200 萬元，復未
    經法院裁定開始清算程序或宣告破產，為此，依消費者債務
    清理條例提出本件更生之聲請等語。
三、衡諸債之關係，係以當事人間之信賴關係為基礎，為社會經
    濟組織之重要支柱，故當事人於以法律行為追求自己之利益
    之際，亦應顧及對方之利益，並考量債權債務在社會上之作
    用，本於誠實及信用之原則，行使債權及履行債務。是對於
    已陷入經濟上困境之消費者，若任其於惡性循環之債務窘境
    中生存，將衍生嚴重之社會問題，難以維持安定之社會經濟
    秩序，故為兼顧債權人、債務人雙方之利益，對陷於經濟上
    困境之消費者，乃允其於消費者債務清理條例施行後，得選
    擇以重建型之更生程序或清算型之清算程序清理其債務，藉
    以妥適調整債務人與債權人及其他利害關係人間之權利義務
    關係，保障債權人獲得公平受償，並謀求消費者經濟生活之
    重建復甦機會。惟若債務人履行債務並無困難，僅係為圖謀
    減免債務，而不為債務之履行，自有違債權契約為誠信契約
    之本旨。
四、經查：
    (一)本件前置協商程序中，台北富邦銀行提出『0 利率，分18
      0 期，每月還款6,240 元』之清償方案。然債務人無力負
      擔，因此協商不成立，業據債務人提出前置協商不成立通
      知書在及台北富邦銀行提出陳報狀各1 份在卷可稽。
    (二)債務人主張其從事業務工作收入每月實際僅有28,000元，
      目前家中僅有債務人有工作收入，因此台北富邦銀行提出
      之協商金額每月6,240 元實無以負擔，因此協商不成立。
      惟查：
    1.債務人提出之財產及收入狀況說明書中主張每月有租金支
      出8,000 元、保險費3,792 元、水電費700 元、膳食費
      4,500 元、交通費1,500 元及機車燃油費700 元。經查：
      97年度內政部公告臺北市最低生活費標準每人每月14,152
      元，有歷年最低生活費一覽表在卷足佐，惟上開生活費標
      準係按照政府公布最近一年平均每人消費支出（包含食品
      費、衣著鞋襪費、房租水電費、家居管理費、醫療保健費
      、交通通訊費、娛樂教育費及雜項支出）百分之60訂定。
      本院採認14,152元之數額係考量抗告人處於經濟困頓之際
      ，不應再有往常般消費行為，而應以維持最低基本生活支
      出為基準，因此以平均消費支出之百分之60所得之數額作
      為最低基本生活支出，是本院認債務人每人每月基本生活
      費用以14,152元為已足。
    2.債務人主張須扶養父親李春錦、母親李黃秀巧。經查：李
      春錦名下有3,847,680 元之不動產，有債務人提出之李春
      錦國稅局財產歸屬資料清單1 份在卷可稽。可知李春錦有
      相當資產足以維持基本生活，應無受扶養之必要。另李黃
      秀巧扶養費用支出，經本院參酌96年度綜合所得稅受扶養
      人每人免稅額77,000元計算每人每月基本生活所需約6,50
      0 元為適當。準此，本院認債務人為其母親李黃秀巧支出
      每月基本生活費用共計6,500 元計算為已足。
    (三)綜上，債務人每月薪資收入約28,000元，債務人每月收入
      扣除債務人每月生活費14,152元及扶養費6,500 元後剩餘
      7,348 元，並非不足以履行與台北富邦銀行提出之協商還
      款金額每月6,240 元。綜上，債務人應有能力與各債權人
      達成分期償還之協議，債務人捨此不為，並主張其不能清
      償債務云云，自不足採。
五、綜上所述，債務人既非不能清償債務或有不能清償之虞，其
    更生之聲請即不符消費者債務清理條例第3條所定要件，且
    上開欠缺又屬無從補正，依上開說明，自應駁回其更生之聲
    請，爰裁定如主文。
中    華    民    國    98    年     3     月    4    日
              民事第三庭    法      官  黃莉莉
上為正本係照原本作成。
如不服本裁定，應於裁定送達後10日內，以書狀向本院提出抗告
，並繳納抗告費新臺幣1千元。
中    華    民    國    98    年     3     月    4    日
                            書  記  官  陳著振


司法院資訊處製作；財團法人民間司法改革基金會備份。
